【裁判字號】    97,易,67
【裁判日期】    970321
【裁判案由】    妨害自由等
【裁判全文】
臺灣桃園地方法院刑事判決                97年度易字第67號
公  訴  人  臺灣桃園地方法院檢察署檢察官
被      告  己○○
選任辯護人  吳仲立律師
上列被告因妨害自由案件，經檢察官提起公訴（95年度偵字第24
196 號），本院判決如下︰
    主  文
己○○以強暴使人行無義務之事，未遂，處拘役伍拾日，如易科
罰金，以新臺幣壹仟元折算壹日，減為拘役貳拾伍日，如易科罰
金，以新臺幣壹仟元折算壹日；被訴誹謗部分公訴不受理。
    事  實
一、己○○係桃園縣龜山鄉民進黨籍鄉民代表，戊○○係民主進
    步黨桃園縣龜山鄉黨部主委，己○○於民國95年10月17日晚
    上7 時許，在桃園縣龜山鄉○○街18號1 樓民進黨黨部內，
    己○○因不服戊○○召開評議會欲開除其黨籍，竟思以桌上
    塑膠製之水果盤擲向戊○○，後遭其他在場人制止，詎己○○又強行拉扯戊○○右手臂，以台語要戊○○到黨部外面拼
    輸贏，欲以此強暴方式使戊○○行無義務之事，隨後該2 人
    即遭在場人員甲○、丁○○、乙○○、丙○○、吳秋豐、陳
    妤瑄、陳顯照、賴國英及謝歆卉分開。
二、案經戊○○訴由桃園縣政府警察局龜山分局報請臺灣桃園地
    方法院檢察署檢察官偵查起訴。
    理  由
一、證據能力之判斷：
  (一)「被告以外之人於審判外之陳述，雖不符前四條之規定，而
    經當事人於審判程序同意作為證據，法院審酌該言詞陳述或
    書面陳述作成時之情況，認為適當者，亦得為證據。」刑事
    訴訟法第159 條之5 第1 項定有明文。
  (二)檢察官、被告己○○及其辯護人對於本院認定犯罪事實所引
    用之證據方法，均未爭執證據能力，並同意作為證據（見本
    院96年度審易字第250 號卷第48頁至第49頁），本院審酌其
    作成時之情況，認為並無不適當之情事，均得作為證據。
二、認定事實所憑之證據及理由：
  (一)上揭犯罪事實，業據證人即告訴人戊○○於警詢、偵訊及本
    院審理時指訴綦詳（詳偵查卷第12頁至第14頁、第36頁至第
    37頁、第41頁至第42頁、第59頁、本院97年度易字第67號卷
    97年2 月29日審判筆錄第10頁至第12頁），核與證人丙○○
    、甲○、丁○○、乙○○於警詢、偵訊及本院審理時之證詞
    相符（詳偵查卷第15頁至第22頁、第42頁至第44頁、第56頁
    至第58頁、本院97年度易字第67號卷97年2 月29日審判筆錄
    第3 頁至第9 頁、第12頁至第17頁），亦與證人吳秋豐、陳
    妤瑄、陳顯照、賴國英、謝歆卉於偵訊之證詞相符（詳偵查
    卷第96頁至第98頁），自堪認定屬實。
  (二)雖被告否認犯罪，辯稱：伊沒有拉到戊○○的手，伊也不知
    道當場有無水果盤云云，惟被告所辯顯與上揭證人戊○○、
    丙○○、乙○○等之證詞不符，而不足採信。
  (三)被告辯護人辯稱：縱被告有拉扯行為，也不能發生犯罪結果
    ，沒有任何危險性，應構成不能未遂云云，惟查，被告己○○強行拉扯戊○○右手臂，以台語要戊○○到黨部外面拼輸
    贏，欲以此強暴方式使戊○○行無義務之事，幸隨後遭在場
    人員甲○、丁○○、乙○○、丙○○、吳秋豐、陳妤瑄、陳
    顯照、賴國英及謝歆卉分開，是上開情形顯與不能未遂有間
    ，是被告此部分所辯，要無足採。
  (四)綜上，本件事證明確，被告犯行堪予認定，應依法論科。
三、論罪科刑之依據：
    被告己○○強行拉扯戊○○右手臂，以台語要戊○○到黨部
    外面拼輸贏，欲以此強暴方式使戊○○行無義務之事，幸隨
    後遭在場人員甲○、丁○○、乙○○、丙○○、吳秋豐、陳
    妤瑄、陳顯照、賴國英及謝歆卉分開為確定之事實，故核被
    告己○○所為，係犯刑法第304 條第2 項、第1 項之強制未
    遂罪。又被告已著手於強制行為之實行而不遂，係未遂犯，
    得依刑法第25條第2 項之規定減輕其刑。爰審酌被告己○○
    因不服戊○○召開評議會欲開除其黨籍而生爭執、嗣強拉告
    訴人戊○○到黨部外面拼輸贏因遭旁人分開而未遂，告訴人
    戊○○願原諒被告及被告否認犯罪之態度等一切情狀，量處
    如主文所示之刑，並諭知易科罰金之折算標準。末查，被告
    犯罪時間在中華民國96年4 月24日以前，符合中華民國96年
    罪犯減刑條例第2 條第1 項第3 款所規定減刑之要件，應依
    同條例第2 條第1 項第3 款之規定，減刑2 分之1 ，並諭知
    易科罰金折算標準。
四、公訴不受理部分：
  (一)按告訴乃論之罪，告訴人於第一審辯論終結前得撤回其告訴
    ，又告訴經撤回者，法院應諭知不受理之判決，刑事訴訟法
    第238 條第1 項、第303 條第3 款定有明文。
  (二)公訴意旨略以：被告己○○係桃園縣龜山鄉民進黨籍鄉民代
    表，告訴人戊○○係民主進步黨桃園縣龜山鄉黨部主委，被
    告己○○因不滿告訴人戊○○未於95年8 月1 日選舉桃園縣
    龜山鄉鄉民代表正、副主席時予以支持，致其落選，竟基於
    散佈於眾之不法意圖，先於95年8 月底某日間，撥打江呂炎
    所有0000000000號行動電話，向江呂炎傳述「主席與副主席
    選舉你知不知道，戊○○收人家300 萬元臺幣」；復於同年
    10月17日下午2 時許，再撥予林勇治所有0000000000號行動
    電話，向林勇治傳述「戊○○有收對方的錢」等足以毀損戊○○名譽內容。因認被告涉犯刑法第310 條第1 項誹謗罪嫌
    。
  (三)本件被告己○○因誹謗案件，經檢察官提起公訴，認涉犯刑
    法第310 條第1 項之罪，而依同法第314 條規定，須告訴乃
    論，茲據告訴人戊○○撤回告訴，有本院97年1 月16日準備
    程序筆錄在卷可查（詳本院96年度審訴字第250 號卷第46頁
    ），依照前開法條之規定，本件關於誹謗部分，應諭知不受
    理之判決。
五、據上論斷，應依刑事訴訟法第299 條第1 項前段、第303 條
    第3 款，刑法第304 條第2 項、第1 項、第25條第2 項、第
    41條第1 項前段，刑法施行法第1 之1 條第1 項、第2 項前
    段，中華民國96年罪犯減刑條例第2 條第1 項第3 款、第7
    條、第9條，判決如主文。
本案經檢察官丁俊成到庭執行職務。
中    華    民    國    97    年    3     月    21    日
                  刑事第六庭    法  官  宣玉華
以上正本證明與原本無異。
如不服本判決，應於判決送達後10日內向本院提出上訴狀（應附
繕本），其未敘述上訴理由者，應於上訴期間屆滿後20日內補提
理由書狀於本院，上訴於臺灣高等法院。
                                書記官  楊郁馨
中    華    民    國    97    年    3     月    21    日
所犯法條：
中華民國刑法第304條
以強暴、脅迫使人行無義務之事或妨害人行使權利者，處3年以
下有期徒刑、拘役或 3 百元以下罰金。
前項之未遂犯罰之。


司法院資訊處製作；財團法人民間司法改革基金會備份。
